【裁判字號】    96,訴,4523
【裁判日期】    970630
【裁判案由】    殺人未遂
【裁判全文】
臺灣高雄地方法院刑事判決              96年度訴字第4523號
公  訴  人  臺灣高雄地方法院檢察署檢察官
被      告  甲○○
                    （現羈押於臺灣高雄看守所）
指定辯護人  本院公設辯護人  丙○○
上列被告因殺人未遂案件，經檢察官提起公訴（96年度偵字第
25290 號），本院判決如下：
    主  文
甲○○犯傷害罪，累犯，處有期徒刑壹年；又犯竊盜罪，累犯，
處拘役拾日，如易科罰金，以新臺幣壹仟元折算壹日；並應於
刑之執行完畢或赦免後，令入相當處所，施以監護年。
    事  實
一、甲○○於民國93年起因陸續出現類似癲癇及精神方面的症狀
    ，而有認知或記憶上的缺損，思考言語的鬆散、不連貫或奇
    異的想法，心理表現有慌亂、不安、被害妄想及異常行為之
    表徵，致其辨識行為違法能力及依其辨識而行為之能力，較
    一般人顯著降低；而其之前因竊盜案件，經本院分別判處有
    期徒刑3 月、3 月、2 月確定，減刑後減為有期徒刑1 月又
    15 日 、1 月又15日、1 月並定應執行有期徒刑3 月又15日
    亦經確定，該等有期徒刑連同另案竊盜遭判處拘役20天確定
    之刑，甫於96年7 月30日因減刑裁定確定後徒刑執行完畢出
    監。詎甲○○仍不知悔改，意圖為自己不法之所有，於民國
    96年9 月1 日下午1 時30分許，在高雄縣鳳山市○○街233
    號「宗志商行」內，趁該商行負責人丁○○不注意之際，竊
    取店內之優酪乳1 瓶未結帳即步出店外；於同日下午1 時50
    分許，再度進入「宗志商行」內東張西望，丁○○乃上前催
    促甲○○並稱：要買快一點，林榮慶竟基於傷害之犯意，於
    丁○○轉身往馬路看時，以口袋內之香蕉刀（未扣案）自丁
    ○○背後朝丁○○左頸部劃過，丁○○因疼痛及一時情急而
    以左手徒手將刀撥開，致受有左頸部9 公分撕裂傷、左食指
    3 公分撕裂傷併深屈肌腱斷裂等傷害，甲○○隨即趁隙逃逸
    。
二、案經丁○○訴由高雄縣政府警察局鳳山分局報告臺灣高雄地
    方法院檢察署檢察官偵查起訴。
    理  由
壹、證據能力部分：
一、被告於96年9 月2 日警詢最初固曾自白有於密接時間2 次持
    香蕉刀從被害人丁○○左邊頸部致命部位由上而下劃下，致
    被害人丁○○左頸部及左食指受有傷勢，惟警員接著追問被
    告為何要持香蕉刀朝被害人致命部分殺害時，被告即改口否
    認犯罪，同一日同一次警詢，被告雖先承認犯罪但隨即否認
    ，指定辯護人並以被告上開自白是因被告無能力為適當完全
    之陳述辯稱不認為上開自白有證據能力，故本院即請法官助
    理針對被告警詢過程製造勘驗報告，本院並於審理期日提示
    該勘驗報告予公訴人、被告及指定辯護人表示意見，公訴人
    、被告及指定辯護人均表示沒有意見，依刑事訴訟法第159
    條之5 第2 項（詳本大段之四）規定，本院自得以勘驗報告
    作為認定被告警詢筆錄自白是否基於自由意志或其是否有能
    力為適當完全陳述之證據。由勘驗報告之第3 頁可知，被告
    對於警員問題所為回答多半非常簡略，且除警員就被害人有
    指證被告曾有2 次揮刀由被害人左頸部由上而下劃下此一非
    常長之問題詢問是否屬實時，被告才作相當簡短之「有」之
    回答，隨後被告立即又否認有持香蕉刀朝攻擊被害人之事，
    回答仍是相當簡略，不像一般人可能自始即坦承犯行，或自
    始至尾均否認犯行，或自始否認經一番曉以大義等後才承認
    ，參以被害人案發前之精神狀況本院曾送請財團法人臺灣省
    私立高雄仁愛醫院附設慈惠醫院（下稱慈惠醫院）之精神鑑
    定報告書可知（其有證據能力之論述亦詳如後述），被告於
    本件行為時理解能力顯有障礙，認知能力有明顯減弱及退化
    現象，故指定辯護人陳述被告無能力為適當完全之陳述應非
    無據，應認被告於警詢最初之自白並無證據能力。
二、警員就本案案發現場及對被害人丁○○之頸部及手指傷勢拍
    攝而得之照片、被告於遭逮捕時警員對其所拍攝供被害人指
    認之照片，係由攝影設備拍攝所得，因照相、攝影係屬機械
    性記錄特徵，也就是認識對象的是照相、攝影鏡頭，透過鏡
    頭形成的畫面映寫入膠卷或儲存裝置，然後還原於照相紙上
    或將之列印，故照相中不含有人的供述要素，再現實情形與
    作為傳達結果的照相、攝影，在內容上的一致性是透過機械
    的正確性來加以保障的，在照相、攝影中，並不存在人對現
    實情形的知覺、記憶，在表現時經常可能發生的錯誤（如知
    覺的不準確、記憶隨時間推移而發生的變化），故照相當然
    是非供述證據。易言之，上開照片部分，乃警員依機械之方
    式所留存之現場影像，並非供述證據，無傳聞法則適用，具
    有證據能力。
三、按「被告以外之人於審判外之言詞或書面陳述，除法律有規
    定者外，不得作為證據」，刑事訴訟法第159 條第1 項固定
    有明文，然同法第208 條第1 項規定法院或檢察官得囑託醫
    院、學校或其他相當之機關、團體為鑑定，或審查他人之鑑
    定，並準用第203 條至第206 條之1 之規定，而「鑑定之經
    過及其結果，應命鑑定人以言詞或『書面』報告」，同法第
    206 條第1 項亦規定甚明，故鑑定人以書面為鑑定報告提出
    於法院，依刑事訴訟法第159 條第1 項立法理由及同法第
    206 條第1 項規定，即具有證據能力。本案就被告於起訴書
    所載犯罪時間之精神狀態，因本院認有調查必要曾委請慈惠
    醫院進行精神鑑定，慈惠醫院於97年4 月3 日即檢送該院對
    被告為鑑定後所作成之精神鑑定報告書，該鑑定報告書既係
    由本院依法送請醫院鑑定，其鑑定結果自具有證據能力而得
    作為認定本案犯罪事實之證據。
四、又按被告以外之人於審判外之陳述，雖不符刑事訴訟法第
    159 條之1 至第159 條之4 等4 條之規定，然若當事人於審
    判程序中同意作為證據，法院審酌該言詞陳述或書面陳述作
    成時之情況，認為適當者，亦得為證據；又當事人、代理人
    或辯護人於法院調查證據時，知有刑事訴訟法第159 條第1
    項不得為證據之情形，而未於言詞辯論終結前聲明異議者，
    視為有前項之同意，同法第159 條之5 定有明文。此立法意
    旨在於傳聞證據未經當事人之反對詰問予以核實，原則上先
    予排除。惟若當事人已放棄反對詰問權，於審判程序中表明
    同意該等傳聞證據可作為證據；或於言詞辯論終結前未聲明
    異議，基於尊重當事人對傳聞證據之處分權，及證據資料愈
    豐富，愈有助於真實發見之理念，且強化言詞辯論主義，使
    訴訟程序得以順暢進行，上開傳聞證據亦均具有證據能力。
    本案除了上述被告於警詢之自白、慈惠醫院之精神鑑定報告
    書及警員拍攝現場與被害人傷勢等照片外，公訴人、辯護人
    及被告對於本院以下引用之其他證據資料，均未爭執其證據
    能力，本院審酌該等證據作成時之情況，認為並無不適當者
    ，依上開說明，均認應有證據能力。
貳、實體部分
一、訊據被告就其曾於96年9 月1 日下午1 時30分許，在高雄縣
    鳳山市○○街233 號「宗志商行」店內，趁該商行負責人丁
    ○○不注意之際，有竊取該店內之優酪乳1 瓶未結帳即步出
    店外行為自始均坦承不諱，此部分並與被害人丁○○於警詢
    、偵查及本院之指述相符，足見被告上開自白核與事實相符
    ，應堪採信，被告有竊盜犯行洵堪認定。
二、次查就被告於96年9 月1 日下午1 時50分許，再度進入「宗
    志商行」內東張西望，因丁○○上前催促被告並稱：要買快
    一點，被告竟於丁○○轉身往馬路看時，以口袋內之香蕉刀
    自丁○○背後朝丁○○左頸部劃過，丁○○因疼痛及一時情
    急而以左手徒手將刀撥開，致受有左頸部9 公分撕裂傷、左
    食指3 公分撕裂傷併深屈肌腱斷裂等傷勢部分，訊據被告固
    否認犯罪，辯稱伊在96年9 月1 日下午1 時50分許沒有再進
    入「宗志商行」，更沒有持刀自丁○○背後朝丁○○左頸部
    劃過致丁○○受傷之行為云云，被告之指定辯護人則稱被告
    縱有攻擊被害人丁○○行為，但被告並無任何殺害丁○○之
    動機，且丁○○所受左頸部傷勢依財團法人長庚紀念醫院（
    高雄）分院（下稱長庚醫院）回函係一淺部傷口，顯然被告
    於攻擊丁○○時力道不大，且被告在第1 次攻擊後隨即停止
    ，並任由丁○○以拐杖反擊不再還手，益徵被告並無殺人犯
    意等語，經查：
  (一)就被告於96年9 月1 日下午1 時50分許，確有再度進入「
      宗志商行」內東張西望，因丁○○上前催促被告並稱：要
      買快一點，被告竟於丁○○轉身往馬路看時，以口袋內之
      香蕉刀自丁○○背後朝丁○○左頸部劃過，丁○○因疼痛
      及一時情急而以左手徒手將刀撥開，致受有左頸部9 公分
      撕裂傷、左食指3 公分撕裂傷併深屈肌腱斷裂等傷勢，除
      有被害人丁○○於警詢、偵查及本院明確指述其遭被告攻
      擊之經過外，亦據被害人提出日期分別為96年9 月2 日及
      同年月4 日之2 份診斷證明書及警員對被害人頸部及手指
      傷勢拍攝之照片為證。首就被害人之於警詢及偵審中之證
      述而論，除被害人於第2 次警詢時曾表示被告曾持刀攻擊
      其頸部2 次外，被害人於第1 次警詢及偵查中均未表示被
      告曾持刀攻擊伊頸部2 次，而於本院審理時證人更明確證
      稱：「（他殺你一刀或者二刀？）殺我脖子一刀，我用手
      撥開所以手也受傷。…（被告總共往你脖子劃幾刀？）一
      刀往我的脖子，我痛手才去撥開刀子。」（本院卷第103
      至105 頁）」，雖證人其後又稱：「（是他第一刀砍下來
      之後你直接用手去撥開或者他要砍第二刀的時候你才用手
      去抵擋？）當時我很痛所以我現在也忘記了，好像是第一
      刀砍下來之後就直接去撥開，但是實際狀況為何我忘記了
      。（你在警局陳述被告第一刀劃你的脖子後，再繼續要劃
      第二刀你才用手去抵擋，到底是那種情形？）我很痛又驚
      慌所以不記得了。」，但證人於案發最初於第1 次警詢之
      記憶及於本院審理時之記憶顯然均是被告只曾持刀攻擊其
      左頸部1 次，因其情急及頸部會痛情形下用手撥開致左手
      食指也受傷，參酌證人於檢察官詰問其為何在第2 次警詢
      時稱被告曾持刀攻擊2 次，證人即稱因很痛又驚慌所以不
      記得之說詞，故證人第2 次警詢之說詞可信度顯有疑義，
      自應以證人於本院所稱被告只曾持刀攻擊其左頸部1 次，
      因其情急及頸部會痛情形下用手撥開致左手食指也受傷之
      說詞為可採；此外證人其餘之陳述及證詞前後大致相符，
      且由證人證述伊與被告並不相識，被告第2 次進入店內持
      刀攻擊伊時被告只看著店內東西並沒有說什麼等，證人與
      被告顯無仇隙亦無意使被告受其他重罪處罰之意，及被告
      亦承認其在96年9 月1 日及同年月2 日都是穿著如警卷照
      片所示之衣物，及96年9 月2 日其被警察帶回警局時因證
      人到警局有說有拿拐杖打被告，警察就有檢查應該有紅腫
      等，故證人指述被告發生錯誤之機率顯然甚低，其指述在
      96 年9月1 日曾遭被告攻擊之證詞應可採信。
  (二)次查因被害人所提第1 份診斷證明書僅記載被害人受有左
      食指開放性傷口3 公分，第2 份則多了左頸部9 公分撕裂
      傷之傷勢，本院即函詢長庚醫院為何會有此種情形，該院
      於97年5 月29日函覆本院稱96年9 月2 日開立之診斷證明
      書係依病患家屬之主訴就左手指部分之病情開立，而96年
      9 月4 日開立之診斷證明書則係病患前往該院門診時所開
      立，因病患無其他要求自係依病歷之全部記記載而進行診
      斷書之繕寫，參以丁○○與本院作證時證稱：「（你掛急
      診的診斷證明書為何只有左手指的傷勢？）醫生說脖子的
      傷不用縫，但是手部的傷有縫了六針，脖子上的傷用藥塗
      一塗而已，醫生說抽筋會很痛。」（本院卷第104 頁），
      故被害人丁○○96年9 月2 日所開立之診斷證明書顯係因
      其認為手指傷勢縫了6 針認為傷勢比頸部只塗藥較為嚴重
      ，故逕行要求長庚醫院開立左手食指之診斷證明書，同年
      月4 日因則未明白指明要就何種傷勢開立證明書，長庚醫
      院即就證人全部傷勢均於診斷證明書上記載，故該2 份診
      斷證明書並無矛盾，參以警員並曾於案發詢問證人時就證
      人頸部及左手食指所受傷勢拍照，並佐以被害人上述足可
      採信之警詢陳述及偵審之證詞，被害人因被告96年9 月1
      日下午1 時50分許之攻擊行為，確受有如被害人提出日期
      為96年9 月4 日診斷證明書內記載之左頸部9 公分撕裂傷
      、左食指3 公分撕裂傷併深屈肌腱斷裂等傷勢堪可認定。
  (三)被告雖有於96年9 月1 日下午1 時50分許持刀攻擊被害人
      行為，並使被害人受有左頸部9 公分撕裂傷、左食指3 公
      分撕裂傷併深屈肌腱斷裂等傷勢已堪認定，起訴書則以被
      告係基於殺人犯意而起訴被告涉有殺人未遂罪嫌，惟查依
      被害人丁○○於本院之證述可知，被告與被害人於案發前
      並不相識，而被告固曾於96年9 月1 日下午1 時30分許自
      被害人店內偷走優酪乳1 瓶，但在被害人同日下午1 時50
      分許再度進入被害人店內時，被害人因優酪乳價格不高並
      未向其追討，僅因其要上廁所故催被告「買好了沒？沒有
      人買那麼久」等語，其往大馬路上看時，被告即持香蕉刀
      從被害人背後往其脖子前面揮刀，揮刀時被告並沒有說什
      麼，被害人問被告時被告也沒有回答，被害人以拐杖反擊
      被告時被告也沒有什麼反應，依此說詞被告與被害人並無
      任何仇隙，被告當時也無任何欲行強盜被害人財物之意，
      被告應無任何殺害被害人之動機。而就被害人頸部所受傷
      勢，由長庚醫院回覆本院之函文內容可知，被害人頸部傷
      勢係一淺部傷口，縱其位置靠近氣管及動脈，但因深度太
      淺，似無危險之虞等語，及被害人於本院作證時亦稱其手
      指傷勢急診時有縫了6 針，而頸部傷勢則只有用藥塗一塗
      而已，且於96年9 月2 日開立診斷證明書時被害人應該是
      認為手指傷勢較為嚴重而僅要求長庚醫院就其手指之傷勢
      開立診斷證明書，及被害人係感覺到痛才用手將香蕉刀撥
      開等，並非自始抗拒使被告無法為較嚴重之攻擊，顯見被
      告雖有持香蕉刀攻擊被害人左頸部行為，但當時力道應已
      控制而不甚大，則頸部縱有氣管、大動脈等重要器官存在
      ，及依被害人證詞證明其係遭被告持相當鋒利之香蕉刀攻
      擊頸部，但被告力道既已有所控制，致被害人頸部僅受有
      淺部傷口，尚無從由被告係攻擊頸部即逕行認定被告於攻
      擊時即有殺人犯意，同時亦無從為被告於攻擊時即有使被
      害人受重傷之犯意，但被告既有持利刃攻擊被害人行為，
      其具有傷害犯意自屬非常明確灼然，故被告於96年9 月1
      日下午1 時50分有傷害被害人之犯行洵堪認定。
三、按刑法第19條規定；「行為時因精神障礙或其他心智缺陷，
    致不能辨識其行為違法或欠缺依其辨識而行為之能力者，不
    罰。行為時因前項之原因，致其辨識行為違法或依其辨識而
    行為之能力，顯著減低者，得減輕其刑」。本案因指定辯護
    人要求就被告之精神狀態加以鑑定及本院亦認有將被告送請
    鑑定必要，而將被告送請慈惠醫院為精神鑑定後，由慈惠醫
    院97年4 月3 日函覆本院所附之精神鑑定報告書「陸」一般
    疾病史及精神病史方面，被告二、三年前由父親帶至長庚醫
    院求診，自述是因為憂鬱症，又說服藥不會癲癇發作，但又
    至榮總、健佑（應為建佑）等數家醫院精神科治療過，都僅
    數次，最近則於林園健佑醫院門診，診斷為腦震盪後遺症及
    部分癲癇，然服藥不規則，精神症狀起伏不一，「捌」心理
    衡鑑方面，對被告為衡鑑與評估後，被告屬於邊緣智力水準
    ，個人適應不佳、情緒困擾、社會適應不良，顯示被告行動
    容易衝動，不在乎或不遵守社會規範，甚至容易出現違法亂
    紀行為，被告有生活適應方面的困難，有受到控制力不佳有
    關，有嚴重知覺正確性問題，現實感方面有困難，處理訊息
    草率，易忽略關鍵訊息導決策方面有問題，容易判斷錯誤等
    ，「玖」精神狀態檢查方面，就被告於涉案當時之精神狀態
    ，被告對於犯案當時行為過程無法詳細說明，前後描述難以
    連貫，且不一致，自述那時迷迷糊糊，有幾個月未去長庚拿
    藥了，但有服藥時就不會那樣。評估被告於行為當時意識狀
    態應有明顯障礙，依其辨識而為行為之能力顯著減低，及於
    「拾」綜合分析及結論中表示被告於93年4 月28日車禍腦傷
    之後，即陸續出現類似癲癇及精神方面的症狀，比較明顯的
    有認知或記憶上的缺損，思考言語的鬆散、不連貫或奇異的
    想法，心理表現有慌亂、不安、被害妄想及異常行為之表徵
    ，醫學無法排除是精神分裂症的臨床診斷，或似癲癇合併精
    神症狀等器質性因素所致，鑑定人判定被告於犯罪行為當時
    已有因精神障礙致其辨識行為違法或依其辨識而行為之能力
    顯著減低等語；依慈惠醫院上開精神鑑定報告書之內容可知
    ，慈惠醫院已先就被告之一般疾病史及精神疾病加以調查（
    此部分並有本院向建佑醫院及長庚醫院調閱被告病歷可知被
    告確有前往該等醫院精神科求診治療可資佐證），然後再對
    被告施以心理衡鑑內所述之心理測驗，及再詳細詢問被告對
    案發過程之敘述後才為被告於犯罪行為當時已有因精神障礙
    ，致其辨識行為違法或依其辨識而行為之能力顯著減低之鑑
    定結論，該等結論顯有所本，應可採信，足證被告於本件犯
    罪時其行為能力因受精神障礙的影響達顯著降低，致其辨識
    行為違法或依其辨識而行為之能力顯著減低，故本院認應依
    刑法第19條第2 項之規定減輕被告刑責。
四、核被告所為，係犯刑法第320 條第1 項之竊盜罪及第277 條
    第1 項之傷害罪，被告所犯竊盜罪及傷害罪二罪，犯意各別
    ，罪名不同，應分論併罰。爰審酌被告患有精神疾病致有相
    當程度之精神障礙，及未接受妥善治療，其辨識行為違法或
    依其辨識而行為之能力已顯著減低，但並非毫無辯識或依其
    辨識而行為之能力，卻仍無視於他人財產法益為本件竊盜行
    為，惟其竊盜財物之價值輕微；另僅因被害人之催促其儘快
    購買物品，竟無視於他人身體法益之重要性，率以相當鋒利
    之香蕉刀攻擊被害人頸部，雖無殺人或重傷之犯意，但該等
    行為惡性仍屬相當重大，嚴重影響社會治安，並造成被害人
    相當傷勢與驚嚇，嗣更否認犯行，未見悔意，迄今未與被害
    人和解並賠償損害等一切情狀，及被告之前因竊盜案件，經
    本院分別判處有期徒刑3 月、3 月、2 月確定，減刑後減為
    有期徒刑1 月又15日、1 月又15日、1 月並定應執行有期徒
    刑3 月又15日亦經確定，該等有期徒刑連同另案竊盜遭判處
    拘役20天確定之刑，甫於96年7 月30日因減刑裁定確定後徒
    刑執行完畢出監，有臺灣高等法院被告前案紀錄表可稽，被
    告受有期徒刑之執行完畢，五年以內故意再犯本件有期徒刑
    以上之竊盜及傷害罪，均構成累犯，應依刑法第47條第1 項
    規定加重其刑，與考量被告行為時因精神障礙導致辨識其行
    為違法及依其辨識而為行為之能力均顯著減低，就竊盜及傷
    害犯行依法均加以減輕，並依刑法第71條第1 項規定先加後
    減後，分別量處如主文所示之刑，就竊盜罪所處拘役部分，
    並依被告之智識程度及經濟狀況等，諭知以新臺幣壹仟元為
    其易科罰金之折算標準如主文所示。而被告用以攻擊被害人
    之香蕉刀1 把雖被告承認為其所有，但既未扣案，為免將來
    執行困難，故不另為沒收之諭知，並予述明。
五、監護部份
  (一)我國刑法採刑罰與保安處分雙軌制度，在刑罰之外，特設
      保安處分專章（第12章），對於具有犯罪危險性者施以矯
      正、教育、治療等適當處分，以防止其再犯，危害社會安
      全。刑法第87條第2 項規定：「因有第19條第2 項及第20
      條之原因，其情狀足認有再犯或危害公共安全之虞時，於
      刑或之執行完畢或赦免後，令入相當處所，施以監護。但
      必要時，得於刑之執行前為之」。該條所定之監護處分，
      性質上有監禁與保護之雙重意義，一方面使受處分人與社
      會隔離，以免危害社會；他方面給予適當治療，使其回歸
      社會生活。是因有刑法第19條第2 項情形而減輕其刑者，
      法院衡酌行為人之危險性，認有危害公安之虞，為達到防
      衛社會之目的，有對其採取隔離、保護與治療措施之必要
      ，即得一併宣告監護處分。惟該等保安處分之措施既含社
      會隔離、拘束身體自由之性質，其限制人民之權利，實與
      刑罰同，本諸法治國家保障人權之原理及刑法之保護作用
      ，其法律規定之內容，及法院於適用該法條，決定應否執
      行特定之保安處分時，應受比例原則之規範，使該等保安
      處分之宣告，與行為人所為行為之嚴重性、行為人所表現
      之危險性，及對於行為人未來行為之期待性相當（司法院
      大法官會議決議釋字第471 號解釋理由書意旨參照）。是
      對因精神障礙導致辨識其行為違法及依其辨識而為行為之
      能力均顯著減低而減輕其刑之被告，是否依刑法第87條第
      2 項之規定，令入相當處所，施以監護之保安處分，應審
      酌該處分是否適於治療本案被告之行為；又是否捨此之途
      外，無其他亦可達成相同目的，但對於被告侵害較小之保
      安處分種類可資適用；再監護處分所欲達成之社會公益是
      否與侵害被告身體自由之權利私益，具有相當之比例性，
      亦即斟酌憲法上比例原則，以其派生之適當性原則、必要
      性原則（又稱侵害最小原則）及相當性原則（又稱狹義比
      例原則）等3 個有位階順序之原則為審查標準，始得貫徹
      現代法治國家保障人身自由之基本原則。
  (二)本案被告既因精神耗弱（刑法修正為因精神障礙或其他心
      智缺陷，致辨識行為違法或依其辨識而行為之能力，顯著
      降低）而減輕其刑，而依上開慈惠醫院之鑑定報告書「伍
      」之三整體評估記載，被告在家庭互動方面，父子關係互
      動普通，與母親互動疏離，與手足關係亦為疏離，內在支
      持系統不佳，被告父親忙於工作無暇督促被告生活及就醫
      情形，家庭監督、管教功能不彰，及鑑定報告書「玖」之
      目前精神狀態中，認為被告理解能力顯有障礙，對於其過
      去有無癲癇症狀亦不清楚，對自身疾病或精神上是否異常
      亦無認識，綜觀其認知能力，有明顯減弱及退化現象，鑑
      定報告書「拾」最後則認被告除應負當有之刑責外，應繼
      續接受適當之醫療以防止類似行為發生，故本院認為了預
      防被告未來因上開病情之影響而出現類似之不法行為，宜
      接受持續、規則之精神評估與治療，爰併予宣告於刑之執
      行完畢或赦免後，令入相當之處所施以監護處分3 年，期
      依保安處分執行法第46條、第47條之規定，使其得至指定
      之精神病院、醫院、慈善團體或其他適當處所，施以適當
      治療，此一監護處分之宣告不惟為防免被告再次對於社會
      造成難以預料之危害，更係在使被告於一定期間內獲得治
      療，當亦具有保護及照顧被告之功能，附予敘明。
據上論斷，應依刑事訴訟法第299 條第1 項前段、第300 條、刑
法第277 條第1 項、第320 條第1 項、第47條第1 項、第19條第
2 項、第41條第1 項前段，第87條第2 項、第3 項，刑法施行法
第1 條之1 ，判決如主文。
本案經檢察官乙○○到庭執行職務。
中    華    民    國    97    年    6     月    30    日
                  刑事第九庭  審判長法  官  張世賢
                                    法  官  陳建和
                                    法  官  黃紀錄
以上正本證明與原本無異。
如不服本判決應於收受本判決後10日內向本院提出上訴書狀，並
應敘述具體理由，如未敘述上訴理由者，應於上訴期間屆滿後20
日內補提理由書狀於本院（均須按他造當事人之人數附繕本）「
切勿逕送上級法院」。
中    華    民    國    97    年    6     月    30    日
                                     書記官  林志衡
附錄本案論罪科刑法條
中華民國刑法第277 條第1 項
傷害人之身體或健康者，處3 年以下有期徒刑、拘役或1 千元以
下罰金。
中華民國刑法第320 條第1 項
意圖為自己或第三人不法之所有，而竊取他人之動產者，為竊盜
罪，處5 年以下有期徒刑、拘役或5 百元以下罰金。


司法院資訊處製作；財團法人民間司法改革基金會備份。
